臺灣板橋地方法院民事判決　　　　　　100年度訴字第1877號
原　　　告　李翠玲
　　　　　　匡大志
被　　　告　廖東
上列當事人間請求損害賠償事件，經本院於民國100 年11月14
日言詞辯論終結，判決如下：
    主  文
被告應給付原告匡大志新臺幣貳萬元。
原告其餘之訴駁回。
訴訟費用由被告負擔二十五分之一，餘由原告負擔。
    事實及理由
甲、程序方面：
    被告經合法通知，未於言詞辯論期日到場，核無民事訴訟法
    第386 條列各款情形，爰依原告聲請，由其一造辯論而為判
    決。
乙、實體方面：
  一、原告主張：原告主張被告廖啟東明知其對外販賣之玉手鐲
      ，為以水晶膠與玻璃製成後，再加以染色之仿製品，並非
      真玉所製成，竟意圖自己不法之所有，於民國100 年1 月
      18日前某日，在不詳處所，利用電腦連線至網際網路雅虎
      奇摩拍賣網站，在該網站上自稱「廖軍凱」，並以「老教
      授23年的收藏」之暱稱，刊登「玉雕、玉手鐲」等販賣玉
      手鐲之不實訊息；嗣原告李翠玲、匡大志於同年月18日見
      上開訊息後，陷於錯誤而以新臺幣（下同）2 萬元下標購
      得被告所出售之手鐲3 只，原告匡大志並於同日20時20分
      許、翌（19）日23時47分許各匯款1 萬元、1 萬元，合計
      2 萬元之款項至被告於該網站上所登載之郵局帳戶；嗣原
      李翠玲、匡大志於同年月23日收受上開3 只手鐲後，發現
      其非真玉所製，僅係仿製品，向被告要求退貨並取回，雙
      方因而相約於同年月25日，在新北市○○區○○路之秀朗
      國小前見面，嗣被告於當日依約當場後，復向原告匡大志
      佯稱若返還上開手鐲後，則會退還款項云云，原告匡大志
      因之復陷於錯誤，返還上開手鐲3 只予被告，詎被告於收
      受上開手鐲後，並未退款，復避不見面，嗣又將上開手鐲
      再出賣，涉及一物二賣，原告李翠玲、匡大志至此始知受
      騙之事實，又被告廖啟東還恐嚇匡大志，且於100 年1 月
      28日10時50分許，利用電腦連線至網際網路雅虎奇摩拍賣
      網站，以「老教授23年的收藏」之暱稱，刊登內容為「…
      李小姐…妳一直想跟我見面，甚至打電話來說想約我在汽
      車旅館（服務），說真的，其實我很怕妳，這是我第一次
      遇到像您如此瘋狂之人…我還勸你不要隨便與網友或賣家
      見面，愛滋病盛行…」等足以毀損原告李翠玲名譽之文字
      ，於不特定多數人皆可共見共聞之拍賣網站網頁上，造成
      原告李翠玲精神嚴重受損，失眠並得憂鬱症。另被告因一
      物二賣還恐嚇買家即原告匡大志，故爰分別依債務不履行
      及侵權行為損害賠償之法律關係，求為聲明：(一)被告應給
      付原告匡大志20000 元；(二)被告應給付原告二人50萬元。
  二、被告未於言詞辯論期日到場，亦未提出書狀作何聲明或陳
      述。
  三、原告匡大志請求債務不履行部分：查原告匡大志主張向被
      告買受手鐲3 只，已匯款價金2 萬元予被告，嗣解除契約
      ，已返還被告上開手鐲，惟被告拒不返還價金之事實，已
      據其提出匯款單2 紙影本等件為證（見本院100 年度司板
      簡調字第601 號卷第33頁），而被告於另案臺灣板橋地方
      法院檢察署100 年度偵字第8234號偵查中亦自承已收回手
      鐲等情（見100 年3 月31日訊問筆錄第35頁），且被告對
      於原告主張之事實已於相當時期受合法通知，而未於言詞
      辯論期日到場，亦未提出準備書狀爭執，依民事訴訟法第
      280 條第3 項準用同條第1 項規定，即視同自認，準此自
      堪信原告匡大志之主張為真實。從而，原告匡大志依債務
      不履行之法律關係請求被告給付2 萬元，為有理由，應予
      准許。
  四、原告二人請求侵權行為損害賠償部分：
    1.原告主張被告廖啟東賣假的玉手鐲，另一物二賣，原告李
      翠玲、匡大志受騙，又被告恐嚇原告匡大志，及被告在網
      頁上以上開方式誹謗原告李翠玲，造成原告精神嚴重受損
      ，失眠並得憂鬱症等事實，固據其提出原告李翠玲看診藥
      單藥物證明、網頁資料、存證信函、匯款執據等證。雖被
      告未於言詞辯論期日到場，亦未提出準備書狀爭執，惟其
      前於臺灣板橋地方法院檢察署100 年度偵字第8234號偵查
      中辯稱：伊從未曾向原告李翠玲、匡大志陳稱上開手鐲係
      真玉製成，伊所出售上開玉手鐲，係伊之祖父所遺留，伊
      並未鑑定過，伊認為是真的，伊和原告李翠玲在電話中協
      商時，就曾向原告李翠玲表示，伊亦不知如何判斷玉手鐲
      之真偽，當時原告李翠玲要求伊直接敲擊手鐲聽聲響，嗣
      其聽見敲擊聲響後，隨即答稱欲購買之，伊認為原告李翠
      玲、匡大志有能力自行判斷上開玉手鐲之真偽而決定是否
      購買，伊沒有詐欺，伊不歸還告訴人給付之2 萬元，是因
      為告訴人李翠玲、匡大志有承諾要買玉觀音，2 萬元是價
      金一部分；又伊雖有張貼上開所示文字，但伊沒有指名道
      姓，李翠玲一直以電話向伊告稱欲與伊做愛，伊不堪其擾
      ，方於網路上刊登上開文字等語（見100 年4 月18日地檢
      署訊問筆錄），查原告李翠玲於該案偵查中證述稱：伊自
      身以賣玉為業，因客戶要求欲購買質地透明之玉手鐲，伊
      於上開拍賣網站上「老教授23年的收藏」見上開出售玉手
      鐲訊息，依該訊息以電話向被告連絡，被告向伊告稱其所
      出售之手鐲質地透明，聲音清亮，伊詢問被告該手鐲是否
      係真玉所製，被告答稱不知，故伊請被告敲擊手鐲後，隨
      即應允購買之，並匯款予被告，被告隨後即將玉手鐲寄送
      予伊，嗣伊收受玉手鐲後，發現該手鐲係以水晶膠加玻璃
      後染色而成，並非真玉所製，然伊係以經驗判斷該手鐲非
      真玉所製，並無鑑定書等語（見同上訊問筆錄），與被告
      前開所辯，互核大致相符，是被告於出售上開玉手鐲時，
      已向原告李翠玲告知其無力辨別出售之手鐲是否為真玉所
      製，而原告李翠玲、匡大志仍基於自己之意願購買之，是
      尚難認被告曾對原告為何意圖自己不法所有之施用詐術行
      為。又誹謗部分固據原告李翠玲提出卷附網頁列印頁為憑
      ，被告於偵查中表示上開言語時，係回覆以「jolinmail2
      010 」為暱稱者之留言，並未具體指出「joli nmail2010
      」為何人，是一般網頁之觀覽者尚無從由上開留言即知「
      jolinmail2010 」為原告李翠玲，是其所為自與刑法誹謗
      罪之要件有間。此外並無其他證據顯示被告有誹謗或恐嚇
      之事實，是自無從以原告片面指述，遽認被告涉有誹謗或
      恐嚇之事實。
    2.另原告對被告提出之詐欺、妨害名譽告訴，經台灣板橋地
      方法院檢察署檢察官偵查結果，認犯罪嫌疑不足，而以10
      0 年度偵字第8234號處分不起訴，原告不服聲請再議，亦
      經台灣高等法院檢察署100 年度上聲議字第3980號駁回再
      議確定等情，亦有處分書2 件附卷可憑。此外，原告並未
      提出其他之積極證據以實其說，原告主張之侵權行為事實
      ，尚難憑採。
    3.從而，原告李翠玲、匡大志二人依侵權行為法律關係，請
      求被告賠償非財產上損害50萬元，於法即有未合，不應准
      許。
  五、本件事證已臻明確，兩造其餘主張、陳述並所提證據，經
      本院斟酌後，認均與本件之結論無礙，爰不一一論列，附
      此敘明。
  六、結論：本件原告之訴為一部有理由，一部無理由，依民事
      訴訟法第385 條第1 項前段、第79條、第85條第1 項前段
      ，判決如主文。
中    華    民    國    100   年    12    月    16    日
                  民事第三庭    法  官   吳幸娥
以上正本係照原本作成
如對本判決上訴，須於判決送達後20日內向本院提出上訴狀
中    華    民    國    100   年    12    月    16    日
                                書記官  溫婷雅